【裁判字號】    97,重上更(三),19
【裁判日期】    970617
【裁判案由】    違反毒品危害防制條例
【裁判全文】
臺灣高等法院高雄分院刑事判決    97年度重上更(三)字第19號
上  訴  人
即  被  告  甲○○
選任辯護人  尤挹華律師
            郭正鵬律師
上列上訴人因違反毒品危害防制條例案件，不服臺灣澎湖地方法
院91年度訴字第50號中華民國91年11月7 日第一審判決（起訴案
號：臺灣澎湖地方法院檢察署91年度偵字第419 號），提起上訴
，經最高法院第3 次發回更審，本院判決如下：
     主  文
原判決撤銷。
甲○○販賣第二級毒品，處有期徒刑柒年陸月，褫奪公權肆年。
扣案第二級毒品甲基安非他命壹大包【驗餘淨重壹佰玖拾柒點貳
貳公克（含沾有甲基安非他命殘渣之包裝袋）】均沒收銷燬。
     事  實
一、甲○○前有賭博罪前科，其在澎湖縣馬公市經營世代直排輪
    鞋專賣店及金銀島電動遊藝埸，因經營不善，明知甲基安非
    他命業經主管機關公告為第二級毒品，未經許可，不得持有
    、販賣、運輸，竟意圖營利，擬自台灣本島販入第二級毒品
    甲基安非他命運回澎湖販售予不特定人牟利，乃基於販賣、
    運輸第二級毒品甲基安非他命之犯意，先向地下錢莊借得30
    萬元，於民國91年8 月12日14時55分許，偕同不知情之友人
    薛建良搭乘立榮航空班機，由澎湖馬公前往高雄，並向不知
    情之友人羅靜萍借得小客車，嗣與薛建良開車前往桃園地區
    ，由甲○○於91年8 月13日凌晨5 時30分許，在桃園縣中壢
    市某眷村，向綽號「建民」之不詳姓名成年男子，以新台幣
    （下同）20萬元之價格，販入淨重197.27公克（含包裝袋毛
    重211.95公克）之甲基安非他命後，甲○○販入上開甲基安
    非他命後與薛建良會合，駕駛該小客車將上開甲基安非他命
    運至台南，再自台南搭乘立榮航空班機運回達澎湖，於同年
    8 月14日上午11時30分許，抵達馬公航空站時，為警當場查
    獲，並自甲○○後方褲帶內扣得甲基安非他命1 大包（含包
    裝袋毛重211.95公克、淨重197. 27 公克，取0.05公克檢驗
    後，尚餘197.22公克）。
二、案經澎湖縣警察局移送臺灣澎湖地方法院檢察署檢察官偵查
    起訴。
     理  由
壹、證據能力部分：
一、按鑑定人由審判長、受命法官或檢察官就下列之人選任1 人
    或數人充之：1.就鑑定事項有特別知識經驗者。2.經政府機
    關委任有鑑定職務者；鑑定之經過及其結果，應命鑑定人以
    言詞或書面報告；法院或檢察官得囑託醫院、學校或其他相
    當之機關、團體為鑑定，或審查他人之鑑定，並準用第203
    條至第206條之1規定，刑事訴訟法第198條、第206條第1 項
    、第208條第1項分別定有明文。卷附內政部警政署刑事警察
    局91年9月9日刑鑑字第0910229147號鑑驗通知書，係由檢察
    官囑託鑑定，屬於刑事訴訟法第206 條之鑑定報告，乃屬刑
    事訴訟法第159 條第1 項之除外規定（該條立法理由參照）
    ，自得作為證據。
二、按被告以外之人於審判外之陳述，雖不符刑事訴訟法第159
    條之1 至第159 條之4 之規定，而經當事人於審判程序同意
    作為證據，法院審酌該言詞陳述或書面陳述作成時之情況，
    認為適當者，亦得為證據；另當事人、代理人或辯護人於法
    院調查證據時，知有第159 條第1 項不得為證據之情形，而
    未於言詞辯論終結前聲明異議者，視為有前項之同意，刑事
    訴訟法第159 條第1 項、第159 條之5 分別定有明文。本件
    檢察官、辯護人及被告於本院審判程序時，就原審判決所引
    用各項證據（含傳聞證據、非傳聞證據及符合法定傳聞法則
    例外之證據）之證據能力，均表示無意見，並同意引為證據
    （見本院卷第39頁），且於本院言詞辯論終結前，檢察官、
    辯護人被告對於卷附具有傳聞證據性質之證據，既已知其情
    ，均未聲明異議，本院認該具有傳聞證據性質之證據，並無
    任何違法取證之不適當情形，以之作為證據使用係屬適當，
    自得採為認定被告犯罪事實之證據。
貳、實體部分：
一、訊據上訴人即被告甲○○（下稱被告）固坦承於上述時、地
    向地下錢莊借款前往桃園購買扣案之甲基安非他命帶回澎湖
    時為警查獲；惟矢口否認有販賣、運輸第二級毒品犯行，辯
    稱：伊購買甲基安非他命係自己要施用，並沒有要販賣，因
    澎湖地區購買毒品易被查獲，才一次購買較多毒品長期施用
    ，並無販賣之意思云云。經查：
  (一)被告於91年8 月13日凌晨5 時30分許，在桃園縣中壢市某眷
    村，向綽號「建民」之不詳姓名成年男子，以20萬元價格，
    購得淨重197.27公克之第二級毒品甲基安非他命，並於翌（
    14）日上午11時30許，在澎湖縣馬公航空站當場遭查獲之事
    實，業據被告於警詢、偵查中、原審及本院歷次審理時自承
    在卷（見警卷第1-3 頁、第4-7 頁、偵查卷7-10頁、原審卷
    一第6-8 頁、本院上訴卷第63-67 頁、本院更一審卷第39-
    45頁、本院更二審卷第45-49 頁、本院卷第37頁），核與證
    人薛建良於原審（見原審卷二第53-55 頁）、證人羅靜萍於
    本院上訴審審理時具結證述情節大致相符（見本院上訴審卷
    第37-39 頁），且有搜索扣押筆錄、扣押物品目錄表、查獲
    現場照片2 張在卷可證，並有甲基安非他命1 大包扣案可佐
    （見警卷第7-8 頁、第12頁）。而該扣案甲基安非他命送請
    內政部警政署刑事警察局鑑定結果，屬純度約百分之94之甲
    基安非他命，含外包裝袋毛重211.95公克、實際毛重202.36
    公克、淨重197.27公克，取0.05公克檢驗後，尚餘197.22公
    克等情，有該局91年9 月9 日刑鑑字第0910229147號鑑驗通
    知書附卷可憑（見偵查卷第17頁）。
  (二)按依文獻記載，甲基安非他命每日正常使用量在2.5 毫克至
    25毫克，其最低致死劑量為1 公克。有法務部調查局函可參
    （見本院更一卷第36頁）。若依此劑量標準計算，1 公克（
    g） ＝1000毫克（mg），本件查獲之甲基安非他命有197.27
    公克（g） ，1 人每日使用之最高劑量25毫克（mg ） ，足
    足可供被告至少施用7890日，即21年又7 個半月左右（計算
    式：197270mg÷25mg=7890 ÷365=21.62） ；縱以每日最低
    致死劑量為1 公克，亦可施用197 日，足見扣案之甲基安非
    他命數量顯已遠超過一般毒品施用者所持有之數量。被告之
    選任辯護人雖質疑上開文獻記載，辯護稱：所謂甲基安非他
    命「每日正常使用量在2.5 毫克至25毫克，其最低致死劑量
    為1 公克」等數據，係根據「口服」、「注射」或「吸用」
    哪種使用方式下所得？若甲基安非他命以吸用方式（如置於
    鋁箔紙上或香菸燃燒）使用之情形下，臨床上一般每日正常
    使用之劑量及最低致死劑量為何？是否有相關文獻或研究數
    據得供佐證。又甲基安非他命除非存放於高溫潮濕之環境，
    會由原本的固態轉變為液態外，如將其置放於低溫之環境下
    （如：冰箱冷凍室），未必不可長期存放，以供使用等語。
    惟經本院函查結果，據高雄醫學大學附設醫院（檢驗醫學部
    毒物組）函覆以：(1)甲基安非他命「每日正長使用量在2.5
    毫克至25毫克，其最低致死量為1 公克」等數據無法得知係
    口服、注射或吸用。Sribanditmongko1P 等報告（如附件一
    ）甲基安非他命濫用者通常使用口服或吸用，其使用量約為
    5 至60毫克，而致死量為200 毫克。Inoue H 等報告（如附
    件二）32例與甲基安非他命相關之死亡例中指出，施用甲基
    安非他命者，血中達到0.2 至0.5 ug/mL 者為「毒性」值，
    而血中濃度超過10 ug/mL者為「致死量」，由其表中可看出
    施用路徑含蓋口服及注射。(2)據文獻實驗結果顯示：若欲定
    量檢測甲基安非他命，則液態安非他命需儲存於5 ℃，且須
    在一個月內檢測；若無需定量，則其溶液可貯存於室溫，且
    檢測須在3 個月內。此有該院97年5 月20日高醫附科字第09
    70001613號函寄所附答覆文及附件在卷可參（見本院卷第42
    -47 頁）。依上開函覆內容，本件被告縱屬甲基安非他命之
    濫用者，且無論是口服或注射，每日使用之最高劑量60毫克
    計算，亦可供被告施用3287日，即高達9 年餘之久；若以每
    日致死量200 毫克計算，亦可供施用986 日餘，即2 年8 月
    有餘。在在足證扣案之甲基安非他命數量顯已遠超過一般毒
    品施用者所持有之數量及所能貯存之期限至明。
  (三)又被告前在澎湖縣馬公市經營世代直排輪專賣店及金銀島電
    動遊藝埸等生意，因經商失敗，賠了很多錢，壓力很大等情
    ，此據被告於原審供明在卷（見原審卷第11頁）；而被告購
    買甲基安非他命之資金分別向經營地下錢莊綽號「海仔」及
    「小華」高利借貸而來，其於91年8 月5 日向「小華」借10
    萬元（每5 天為1 期，每期簽發支票償還2 萬元，一個月分
    6 期，共清償12萬元），又於12日再借5 萬元（每10天為1
    期，每期簽發支票償還2 萬元，一個月分3 期，共清償6 萬
    元）；另於同年月11日向「海仔」借得15萬元（每5 天為1
    期，每期簽發支票償還3 萬元，一個月分6 期，共清償18萬
    元），共借得30萬元，其中20萬元用於購買扣案甲基安非他
    命，其餘10萬元用於還債，每月收入不足清償債務，只能先
    還利息等情，亦經被告分別於警詢、偵查時供承不諱（參見
    警卷第5 頁，偵查卷第8 、9 頁），足見被告已經濟拮据，
    如係欲買甲基安非他命供自己施用，自當衡量經濟狀況少量
    購買短期所需之施用量以求解癮，始符常情。乃被告以向地
    下錢莊借來之20萬元購買甲基安非他命，每月須支付利息4
    萬元，可購買約40公克甲基安非他命，供被告4 年以上施用
    ，5 個月利息20萬元即可再次購買相同數量之甲基安非他命
    ，豈有高利借貸鉅款，一次購買21年（或9 年餘）自己施用
    量，而長期負擔鉅額利息，實與常情有違。顯見被告購買本
    件扣案之甲基安非他命，並非單純供己施用而已。被告在經
    濟拮据仍願以高利借貸購買大量毒品，負擔高額利息，必須
    以藉由高週轉方式，儘速以高價將毒品變現，否則無法償還
    高利貸款，益徵被告係意圖營利而販入扣案甲基安非他命至
    明。
  (四)被告雖辯稱購買上述甲基安非他命是要自己施用，惟被告於
    查獲當日警訊時供稱：每次購買10萬元之數量斷斷續續施用
    云云；同日原審受理檢察官羈押聲請時則稱：以前都買10萬
    、10幾萬元云云；起訴後原審訊問時改稱：我都是一次拿20
    萬元一天大約都吸4 次以上云云。其對於購買及施用之數量
    前後所述已有不符，故其所辯，非無疑義。且被告於本件被
    查獲前並無施用毒品前科，而本次查獲經採尿送澎湖縣衛生
    局檢驗結果，亦無甲基安非他命或嗎啡反應，再送觀察勒戒
    結果，亦無繼續施用毒品傾向並經檢察官不起訴處分，有臺
    灣高等法院被告全國前案紀錄表、澎湖縣衛生局煙毒尿液檢
    驗成績書、臺灣澎湖地方法院檢察署檢察官91年度毒偵字第
    9 號不起訴處分書各一紙附卷可稽（參見偵查卷第12-13 頁
    、第15頁、原審卷第63頁、本院卷第19-20 頁），是除被告
    自承外，並無證據證明被告確有施用甲基安非他命，縱有施
    用亦未成癮，此由被告經觀察勒戒結果，無繼續施用毒品傾
    向，且自稱最後一次施用毒品是在91年8 月5 日或8 月7 日
    等語，而據證人薛建良證稱：被告於91年8 月13日購得毒品
    後至隔日查獲為止，有極長之時間一人獨處；這三天沒有看
    到被告施用安非他命等情（見原審卷第53-55 頁），則被告
    若施用甲基安非他命成癮至每日須用4 次以上，豈有不於購
    得毒品後之該段期間施用之理，顯見被告施用甲基安非他命
    之需求尚低，並未成癮，所辯每日施用4 次以上，不足採信
    。而被告購買淨重高達197.27公克之甲基安非他命，不僅超
    過一般施用毒品者施用及保留之毒品數量，且依上所述，被
    告根本無此需求，被告竟高利借貸販入之大量甲基安非他命
    ，顯非僅供自己使用，其販賣牟利之意圖甚明。
  (五)雖原審於91年9 月27日前往被告馬公市○○路3 之2 號住處
    及馬公市樹德6 號其經營世代直排輪鞋專賣店搜索，並未發
    現應扣押物；澎湖縣警察局亦函本院上訴審謂查無被告販賣
    毒品之具體不法事證，有搜索筆錄、澎湖縣警察局92年3 月
    20日函可考，惟原審搜索距案發時已有一個半月，被告或其
    家屬或已有警覺，且案發後被告在馬公市○○街22號經營之
    金銀島遊藝埸於91年9 月1 日讓渡他人，無法搜索，有搜索
    筆錄、讓渡書可按（見原審卷第26頁），自難以搜索無所獲
    ，為被告有利之認定。又販賣毒品罪，並不以販入之後復行
    賣出為要件，只要以販賣營利為目的販入或賣出，有一於此
    ，其犯罪即為完成，澎湖縣警察局查無被告販出毒品不法事
    證，亦不足為被告有利之認定。
  (六)邇來政府為杜絕毒品氾濫，毒害人民甚深，再三宣導教民眾
    遠離毒品、媒體之報導既深且廣，對於毒品之禁絕，應為民
    眾所熟悉。又政府對於查緝施用、轉讓及販賣毒品無不嚴格
    執行，且販賣毒品罪更係重罪，設若無利可圖，衡情一般持
    有毒品者，當不致輕易將毒品交付他人。況第二級毒品甲基
    安非他命價格不貲、物稀價昂，且販賣第二級毒品係違法行
    為，非可公然為之，亦無公定之價格，不論任何包裝，均可
    任意分裝增減分量，每次買賣價量，亦可能隨時依雙方間之
    關係深淺、資力、需求量及對行情之認知、來源是否充裕、
    查緝是否嚴緊，購買者被查獲時供述購買對象之可能性風險
    之評估等，因而異其標準，並隨時機動調整，非可一概而論
    ，是販賣之利得除經坦承犯行或價量俱臻明確外，委難查得
    實情，販賣之人從價差或量差中牟利方式雖異，其意圖營利
    之非法販賣行為則一，茍無任何利益可圖，被告實無甘冒風
    險，遠至桃園縣中壢市以20萬元之價格，販入淨重197.27公
    克（含包裝袋毛重211.95公克）之甲基安非他命後搭乘立榮
    航空班機運回澎湖之理。
  (七)綜上所述，被告經商不善，經濟拮据，竟向地下錢莊高利貸
    款購買遠超過一般施用毒品者所需數量之甲基安非他命，顯
    然其意圖販賣而販入該大量甲基安非他命，並俟機出售圖利
    ，而販賣毒品之刑責甚重，如無利可圖，被告不可能甘冒風
    險而為之，亦不能清償高利借貸，足見被告販入扣案甲基安
    非他命之初，即有牟利之意圖。被告所辯各節顯為卸責之詞
    ，均不足採信。本件事證已臻明確，被告販賣第二級毒品甲
    基安非他命犯行，洵堪認定。
二、查被告行為後，刑法業於94年2 月2 日經總統以華總一義字
    第09400014901 號令修正公布，並於95年7 月1 日施行，參
    酌最高法院95年5 月23日刑事庭第8 次會議決議，修正後刑
    法第2 條第1 項之規定，係規範行為後法律變更所生新舊法
    律比較適用之準據法，於修正後刑法施行後，應適用修正後
    刑法第2 條第1 項之規定，為「從舊從輕」之比較。另於比
    較時應就罪刑有關之共犯、未遂犯、想像競合犯、牽連犯、
    連續犯、結合犯，以及累犯加重、自首減輕暨其他法定加減
    原因（如身分加減）與加減比例等一切情形，本於統一性及
    整體性原則，綜其全部罪刑之結果而為比較。本院審酌：
  (一)修正後刑法第33條第5 款規定「罰金：新臺幣1 千元以上，
    以百元計算之」，與修正前刑法第33條第5 款規定「罰金：
    1 元以上」不同，而本件被告所犯毒品危害防制條例第4 條
    第2 項之販賣第二級毒品犯行，有併科罰金之規定，其法定
    罰金刑之最低數額既已變更，應依法比較（最高法院96年度
    台上字第1136號判決意見參照）。
  (二)又褫奪公權、沒收部分均為從刑，從主刑適用之法律，依據
    前開有關主刑適用之說明，本案關於褫奪公權、沒收部分，
    亦均依修正前刑法規定諭知。
  (三)綜合全部罪刑比較結果，被告行為後之法律均無較有利被告
    之情形，故本件應依刑法第2 條第1 項前段適用刑法修正前
    之規定。
三、按販賣毒品罪，並不以販入之後復行賣出為構成要件，苟以
    營利為目的，將毒品販入或將之賣出，有一於此，其犯罪即
    經完成（最高法院88年度台上字第3898號判決、90年台上字
    第2816號判決、92年度台上字第5920號、95年台上字第5014
    號判決要旨參照）。又按毒品危害防制條例第4 條之運輸毒
    品罪，固亦不以運輸他人所有或持有之毒品為限，即為自己
    運輸者亦包括在內，故不論運輸人係為他人運輸或為自己運
    輸，本應成立運輸毒品罪（最高法院94年度台上字第2845號
    判決要旨參照）。惟本件被告將販入之扣案第二級毒品甲基
    安非他命毒品自桃園縣中壢市經台南市攜帶至澎湖縣馬公市
    ，係意圖營利基於販賣之犯意，於桃園縣中壢市販入後，所
    從事於搬運輸送至澎湖縣馬公市出售之行為，應認該搬運輸
    送毒品之行為，包含於販賣行為之內，不另論運輸第二級毒
    品罪。是核被告甲○○所為，係犯毒品危害防制條例第4 條
    第2 項之販賣第二級毒品罪。至被告持有第二級毒品之低度
    行為，為販賣第二級毒品之高度行為所吸收，不另論罪。又
    意圖販賣而持有毒品罪，則係以意圖販賣而販入以外之原因
    而持有，迨其持有之後始萌販賣之意圖者，方克相當（最高
    法院92年度台上字第1275號判決、95年度台上字第3574號判
    決要旨參照），公訴人認為被告購買毒品時，基於意圖販賣
    第二級毒品之犯意，卻以意圖販賣而持有第二級毒品罪名提
    起公訴，容有未洽，其起訴法條應予變更；又被告運輸第二
    級毒品部分起訴事實業已敘及，且包含於販賣第二級毒品之
    內，自為起訴效力所及，本院自得審理。
四、原審認罪證明確，論處被告罪刑，固非無見，惟查：(一)安非
    他命與甲基安非他命雖同屬毒品危害防治條例所稱第二級毒
    品，但非屬同一毒品，本件扣案第二級毒品係甲基安非他命
    ，有上開內政部警政署刑事警察局91年9 月9 日刑鑑字第09
    10229147號鑑驗通知書可憑，檢察官起訴誤為安非他命，原
    審亦認係安非他命，尚有未洽。(二)又被告將販入之扣案第二
    級毒品甲基安非他命毒品自桃園縣中壢市經台南市攜帶至澎
    湖縣馬公市，係意圖營利基於販賣之犯意，於桃園縣中壢市
    販入後，所從事於搬運輸送至澎湖縣馬公市出售之行為，應
    認該搬運輸送毒品之行為，包含於販賣行為之內，不另論運
    輸第二級毒品罪，原判決就此漏未論列敘明，亦有未合。(三)
    被告持有第二級毒品之低度行為，為販賣第二級毒品之高度
    行為所吸收，不另論罪，原判決漏未敘明，亦有不當。(四)被
    告行為後，刑法業於94年2 月2 日修正公布，並於95年7 月
    1 日施行，原審未及比較新舊法，亦有未合。被告上訴否認
    犯罪，指摘原判決不當，雖不足取，但原判決既有上開可議
    之處，仍無可維持，自應由本院將原判決撤銷改判。審酌被
    告僅有一次賭博前科，為謀取求個人私利，販入大量第二級
    毒品欲販售牟利，一旦賣出，將影響國民健康，危害社會秩
    序至鉅。姑念其尚未賣出獲利即被查獲，而未造成危害，及
    其犯罪否認犯罪，尚無悔意，態度非佳等一切情狀，量處如
    主文第二項所示之刑。又依其犯罪性質，認有褫奪公權之必
    要，爰依修正前刑法第37條第2 項規定禠奪公權4 年（從刑
    附屬於主刑，依主刑所適用之法律，最高法院95年5 月23日
    95年度第8 次刑事庭會議決議參照）；另扣案之甲基安非他
    命1 大包（驗前含包裝袋毛重211.95公克、淨重197.27公克
    ，取0.05公克檢驗後，尚餘197. 22 公克），已如前述，係
    屬毒品危害防制條例規定之第二級毒品，而包裝甲基安非他
    命之包裝袋沾有甲基安非他命殘渣，客觀上已難剝離，視同
    毒品，均應依毒品危害防制條例第18條第1 項前段之規定，
    宣告沒收銷燬之；至於送驗耗損部分，因已滅失，爰不宣告
    沒收銷燬，附此敘明。
據上論斷，應依刑事訴訟法第369 條第1 項前段、第364 條、第
299 條第1 項前段、第300 條，毒品危害防制條例第4 條第2 項
、第18條第1 項前段，刑法第2 條第1 項、第11條、修正前刑法
第37條第2 項，判決如主文。
本案經檢察官王登榮到庭執行職務。
中    華    民    國    97    年    6    月    17    日
                  刑事第八庭    審判長法  官  李炫德
                                      法  官  李政庭
                                      法  官  陳志銘
以上正本證明與原本無異。
如不服本判決應於收受本判決後10日內向本院提出上訴書狀，其
未敘述上訴理由者，並得於提起上訴後10日內向本院補提理由書
狀（均須按他造當事人之人數附繕本）「切勿逕送上級法院」。
中    華    民    國    97    年    6    月    17    日
                                      書記官  盧雅婷
附錄本判決論罪科刑法條：
毒品危害防制條例第4條第2項：
製造、運輸、販賣第二級毒品者，處無期徒刑或 7 年以上有期徒
刑，得併科新臺幣 7 百萬元以下罰金。


司法院資訊處製作；財團法人民間司法改革基金會備份。
